臺灣新竹地方法院刑事判決
110年度訴字第767號
公  訴  人  臺灣新竹地方檢察署檢察官
被      告  孫健民


            黃聖博


上列被告等因妨害秩序等案件，經檢察官提起公訴（110年度偵
字第2125號、第7807號），被告等於本院準備程序中，就被訴事
實為有罪之陳述，經法官告知簡式審判程序意旨，並聽取公訴人
、被告等之意見後，經合議庭裁定由受命法官獨任行簡式程序審
理，並判決如下：  
    主  文
孫健民在公共場所聚集三人以上下手實施強暴罪，處有期徒刑陸
月，如易科罰金，以新臺幣壹仟元折算壹日。
黃聖博在公共場所聚集三人以上下手實施強暴罪，處有期徒刑陸
月，如易科罰金，以新臺幣壹仟元折算壹日。
    事實及理由
一、本案被告孫健民、黃聖博所犯係死刑、無期徒刑、最輕本刑
    為三年以上有期徒刑以外之罪，亦非高等法院管轄之第一審
    案件，而被告2人於本院行準備程序中就被訴犯罪事實皆為
    有罪之陳述，經告知簡式審判程序之旨，並聽取公訴人及被
    告2人之意見後，本院依刑事訴訟法第273條之1第1項規定，
    裁定進行簡式審判程序，合先敘明。
二、本件犯罪事實及證據，除就被告孫健民、黃聖博部分之犯罪
    事實補充並更正為：「緣孫健民與洪家興有債務糾紛，適洪
    家興駕駛車牌號碼0000-00號自小客車搭載其友人戴嘉德、
    黃敬智於新竹縣新豐鄉建興路附近，孫健民、黃聖博、劉邦
    成、謝翔合、王何鑫及張維麟（上開劉邦成、謝翔合、王何
    鑫及張維麟等4人另行審結）等人獲悉洪家興行蹤後，欲找
    尋洪家興理論，其等均知悉新竹縣新豐鄉新市路附近為人車
    熙來攘往之公共場所，倘於該處聚集三人以上發生衝突，顯
    足以造成公眾或他人之恐懼不安及危害，仍共同基於妨害秩
    序及恐嚇之犯意聯絡，孫健民、黃聖博、王何鑫及張維麟分
    別駕駛車牌號碼000-0000號、9606-B6號、AGL-8966號及AHZ
    -2579號自小客車，劉邦成則另自不詳處所取得懸掛偽造車
    牌號碼000-0000號自小客車後，提供由不知情之謝翔合駕駛
    ，其於110年1月31日4時50分許，共同駕駛上開車輛至新竹
    縣新豐鄉新市路附近前，欲攔阻洪家興所駕車牌號碼0000-0
    0號自小客車，期間以人數及車輛優勢，多次駕駛上開車輛
    於道路上追逼洪家興所駕車牌號碼0000-00號自小客車，嗣
    於新竹縣○○鄉○○路○段000號前，謝翔合駕駛車牌號碼000-00
    00號自小客車攔截洪家興所駕車牌號碼0000-00號自小客車
    後，洪家興因此心生畏懼欲駕車逃離，劉邦成見狀竟另基於
    恐嚇之犯意，持非制式槍枝1把，朝洪家興駕駛之車牌號碼0
    000-00號自小客車副駕駛座車門射擊1發子彈，致副駕駛座
    車門破損、彈頭嵌在副駕駛座腳踏墊處(所涉毀損部分未據
    告訴)，洪家興遂心生畏懼駕車加速駛離現場。嗣經警獲報
    循線調閱路口監視器，查獲孫健民、謝翔合、黃聖博、王何
    鑫及張維麟等人。」，及證據部分補充：「被告孫健民、黃
    聖博於本院準備程序及審理程序時之自白（見本院卷第106
    、259、260、265頁）」外，其餘均引用起訴書之記載（如
    附件）。
三、論罪科刑：
  ㈠核被告孫健民、黃聖博所為，均係犯刑法第150條第1項後段
    在公共場所聚集三人以上下手實施強暴、第305條恐嚇危害
    安全罪。
  ㈡被告孫健民、黃聖博皆係以一行為同時觸犯數罪名，均為想
    像競合犯，分別應論以在公共場所聚集三人以上下手實施強
    暴脅迫罪處斷。　　
　㈢被告孫健民、黃聖博就前開犯行，與同案被告劉邦成、謝翔
    合、王何鑫及張維麟間，有犯意聯絡及行為分擔，均應論以
    共同正犯。
　㈣爰以行為人之責任為基礎，審酌被告孫健民與被害人洪家興
    存有債務糾紛，欲解決債務問題而通知同案被告謝翔合前往
    協助；另被告黃聖博與被害人素不相識，係因同案被告謝翔
    合之相邀，即參與本案犯行之動機，併考量被告孫健民、黃
    聖博犯罪之目的、分別駕車於道路上追逐之手段、參與程度
    及所生之損害，暨渠等均坦承犯行，然未能與被害人達成和
    解或取得被害人宥諒之犯後態度，兼衡被告孫健民高職畢業
    之智識程度、現以直播販賣商品為業、已婚、育有一子需扶
    養、經濟狀況普通；被告黃聖博高中休業之智識程度、現待
    業中、已婚育有一子需扶養、經濟狀況普通等之家庭經濟狀
    況等一切情狀，分別量處如主文所示之刑，並均諭知易科罰
    金之折算標準。
據上論斷，應依刑事訴訟法第273 條之1 第1 項、第299 條第1
項前段，判決如主文。
本案經檢察官沈郁智提起公訴，由檢察官孫立婷到庭執行職務。
中　　華　　民　　國　　111 　年　　7 　　月　　22　　日
                  刑事第五庭  法  官  陳麗芬
如不服本判決應於收受送達後20日內向本院提出上訴書狀，並應
敘述具體理由；其未敘述上訴理由者，應於上訴期間屆滿後20日
內向本院補提理由書（均須按他造當事人之人數附繕本）「切勿
逕送上級法院」。
以上正本證明與原本無異。
中　　華　　民　　國　　111 　年　　7 　　月　　25　　日
                              書記官  李佳穎
附錄本案所犯法條全文：
中華民國刑法第150條
在公共場所或公眾得出入之場所聚集三人以上，施強暴脅迫者，
在場助勢之人，處1年以下有期徒刑、拘役或10萬元以下罰金；
首謀及下手實施者，處6月以上5年以下有期徒刑。
犯前項之罪，而有下列情形之一者，得加重其刑至二分之一：
一、意圖供行使之用而攜帶兇器或其他危險物品犯之。
二、因而致生公眾或交通往來之危險。
中華民國刑法第305條
以加害生命、身體、自由、名譽、財產之事恐嚇他人，致生危害
於安全者，處2年以下有期徒刑、拘役或9千元以下罰金。
附件：
臺灣新竹地方檢察署檢察官起訴書
                                     110年度偵字第2125號
                                                  7807號
　  被　　　告　劉邦成　男　23歲（民國00年0月0日生）
　　　　　　　　　　　　住新竹縣○○鄉○○村0鄰○○路0段
　　　　　　　　　　　　00號3樓
　　　　　　　　　　　　國民身分證統一編號：Z000000000號
    選任辯護人  徐國楨律師
　　被      告　孫健民　男　30歲（民國00年0月00日生）
　　　　　　　　　　　　住新竹縣○○市○○里0鄰○○○街0
　　　　　　　　　　　　00巷00號
　　　　　　　　　　　　國民身分證統一編號：Z000000000號
　　　　　　　　謝翔合　男　23歲（民國00年0月00日生）
　　　　　　　　　　　　住苗栗縣○○鎮○○里○○路00000
　　　　　　　　　　　　號
　　　　　　　　　　　　居新竹縣○○鎮○○路00號
　　　　　　　　　　　　國民身分證統一編號：Z000000000號
　　　　　　　　黃聖博　男　27歲（民國00年0月00日生）
　　　　　　　　　　　　住新竹縣○○市○○里0鄰○○路0段
　　　　　　　　　　　　　000巷00弄00號
　　　　　　　　　　　　國民身分證統一編號：Z000000000號
　　　　　　　　王何鑫　男　23歲（民國00年00月0日生）
　　　　　　　　　　　　住新竹縣○○鎮○○里00鄰○○路00
　　　　　　　　　　　　　號
　　　　　　　　　　　　國民身分證統一編號：Z000000000號
　　　　　　　　張維麟　(原名張巍齡)
                        男　40歲（民國00年0月0日生）
　　　　　　　　　　　　住○○市○區○鎮里0鄰○○路000巷
　　　　　　　　　　　　　00弄0號
　　　　　　　　　　　　國民身分證統一編號：Z000000000號
上列被告等因違反槍砲彈藥刀械管制條例等案件，業經偵查終結
，認應提起公訴，茲將犯罪事實及證據並所犯法條分敘如下：
　　　　犯罪事實
一、劉邦成(所涉偽造文書部分，另為不起訴處分)前因不能安全
    駕駛案件，經臺灣新竹地方法院以105年度竹交簡字第518號
    判處有期徒刑2月確定，於民國107年8月22日執行完畢；黃
    聖博前因妨害自由案件，經臺灣新竹地方法院以109年度訴
    字第97號判處有期徒刑3月確定，於109年6月11日易科罰金
    執行完畢，詎不知悔改，為以下犯行：
二、劉邦成明知具有殺傷力之非制式槍枝與子彈，均係槍砲彈藥
    刀械管制條例列管之違禁物，非經主管機關許可，不得持有
    ，竟基於未經許可持有非制式槍枝與子彈之犯意，於109年1
    2月間，在新竹縣寶山鄉某山坡處，自友人戴啟展處受託寄
    藏具殺傷力之非制式槍枝1支(槍枝管制編號：0000000000號
    ，含彈匣1個)，及具有殺傷力之子彈1顆，即自斯時起未經
    許可而持有上開槍、彈。
三、劉邦成、孫健民、謝翔合、黃聖博、王何鑫及張維麟為朋友
    關係，緣孫健民與洪家興有債務糾紛，適洪家興駕駛車牌號
    0000-00自小客車搭載其友人戴嘉德、黃敬智於新竹縣新豐
    鄉建興路附近，劉邦成、孫健民、謝翔合、黃聖博、王何鑫
    及張維麟等人獲悉洪家興行蹤後，欲找尋洪家興理論，其均
    知悉新竹縣新豐鄉新市路附近為人車熙來攘往之公共場所，
    倘於該處聚集三人以上發生衝突，顯足以造成公眾或他人之
    恐懼不安及危害，仍共同基於妨害秩序及恐嚇之犯意聯絡，
    孫健民、黃聖博、王何鑫及張維麟分別駕駛車牌號碼 000-0
    000號、9606-B6號、AGL-8966號及AHZ-2579號自小客車，劉
    邦成則另自不詳處所取得懸掛偽造車牌號碼000-0000號自小
    客車後，提供由不知情之謝翔合駕駛，其於110年1月31日4
    時50分許，共同駕駛上開車輛至新竹縣新豐鄉新市路附近前
    ，欲攔阻洪家興所駕車牌號碼0000-00自小客車，期間以人
    數及車輛優勢，多次駕駛上開車輛於道路上追逼洪家興所駕
    車牌號碼0000-00自小客車，嗣於新竹縣○○鄉○○路○段000號
    前，謝翔合駕駛車牌號碼000-0000號自小客車攔截洪家興所
    駕車牌號碼0000-00自小客車後，洪家興因此心生畏懼欲駕
    車逃離，劉邦成見狀竟另基於恐嚇之犯意，持上開非制式槍
    枝及子彈，朝洪家興駕駛之車牌號碼0000-00自小客車副駕
    駛座車門射擊1發子彈，致副駕駛座車門破損、彈頭嵌在副
    駕駛座腳踏墊處(所涉毀損部分未據告訴)，洪家興遂心生畏
    懼駕車加速駛離現場。嗣經警獲報循線調閱路口監視器，查
    獲孫健民、謝翔合、黃聖博、王何鑫及張維麟等人，劉邦成
    則於110年2月1日21時3許，在員警尚未知悉其非法持有上開
    槍、彈及射擊前，主動至新竹縣政府警察局新湖分局湖口派
    出所向員警自首上情，並報繳上開槍枝，嗣後並接受偵訊而
    受裁判。
四、案經新竹縣政府警察局新湖分局報告偵辦。
　　　　證據並所犯法條
一、證據清單及待證事實：
編號 證據名稱 待證事實 1 被告劉邦成於警詢及偵查中之自白。 被告劉邦成坦承全部犯罪事實。 2 被告孫健民於警詢及偵查中之供述。 被告孫健民坦認與共犯謝翔合、黃聖博、王何鑫、張維麟及劉邦成等人，相約找被害人洪家興，並共同駕駛多部車輛於道路上追逼被害人洪家興之事實。 3 被告謝翔合於警詢及偵查中之供述。 1、被告謝翔合坦認與共犯孫健民、黃聖博、王何鑫、張維麟及劉邦成等人，相約找被害人洪家興，並共同駕駛多部車輛於道路上追逼被害人洪家興之事實。 2、證明被告劉邦成見被害 人洪家興駕車欲離開 時，持上開槍彈朝車輛 射擊之事實。 4 被告黃聖博於警詢及偵查中之供述。 被告黃聖博坦認與共犯孫健民、謝翔合、王何鑫、張維麟及劉邦成等人，相約找被害人洪家興，並共同駕駛多部車輛於道路上追逼被害人洪家興之事實。 5 被告王何鑫於警詢及偵查中之供述。 被告王何鑫坦認與共犯孫健民、謝翔合、黃聖博、張維麟及劉邦成等人，相約找被害人洪家興，並共同駕駛多部車輛於道路上追逼被害人洪家興之事實。 6 被告張維麟於警詢及偵查中之供述。 被告張維麟坦認與共犯孫健民、謝翔合、黃聖博、王何鑫及劉邦成等人，相約找被害人洪家興，並共同駕駛多部車輛於道路上追逼被害人洪家興之事實。 7 證人即被害人洪家興於警詢之證述。 佐證被害人洪家興於上開時地突遭被告劉邦成等人駕駛車牌號碼000-0000號等自小客車追逼及攔阻，其要駛離過程中，被告劉邦成從副駕駛座下車，並朝其所駕車輛開槍，其就駕車加速逃離現場。 8 證人戴嘉德於警詢之證述。 同上。 9 證人黃敬智於警詢之證述。 同上。 10 路口監視器畫面翻拍照片12張 被告孫健民、謝翔合、黃聖博、王何鑫、張維麟及劉邦成等人，相約找被害人洪家興，並共同駕駛多部車輛於道路上追逼被害人洪家興之事實。 11 新竹縣政府警察局新湖分局搜索、扣押筆錄、扣押物品目錄表、自願受搜索同意書。 證明被告為警扣得非制式槍枝1把(含彈匣1個)之事實。 12 內政部警政署刑事警察局110年6月21日刑鑑字第1100017115號鑑定書、新竹縣政府警察局槍枝之初步檢視報告表、新竹縣政府警察局110年2月1日刑案現場勘察報告1份。 1.扣案非制式槍枝1把具殺傷力之事實。 2.車牌號碼0000-00號自用小客車遭槍擊，副駕駛座車門遭彈孔貫穿，現場採集1顆彈頭之事實。 
二、核被告劉邦成、孫健民、謝翔合、黃聖博、王何鑫及張維麟
    6人所為，均係犯刑法第150條第1項後段在公共場所聚集三 
    人以上下手實施強暴及同法第305條恐嚇等罪嫌，被告劉邦
    成等人係以一行為同時觸犯數罪名，為想像競合犯，均請依
    刑法第55條之規定，從一重之犯刑法第150條第1項後段之罪
    處斷。被告劉邦成等人彼此間，有犯意聯絡及行為分擔，均
     請依刑法第28條共同正犯之規定論擬。被告劉邦成見被害
    人 洪家興欲逃離現場，而自行決意對其開槍部分，另涉犯
    槍砲 彈藥刀械管制條例第7條第4項之未經許可持有具有殺
    傷力非 制式手槍、同條例第12條第4項之未經許可持有具殺
    傷力子 彈、刑法第305條之恐嚇等罪嫌。被告劉邦成係以一
    持有上 開手槍、子彈行為，同時觸犯上開持有槍、彈之2罪
    名，為 想像競合犯，請依刑法第55條前段規定，從一重之
    未經許可 持有非制式手槍罪處斷。被告劉邦成所犯違反槍
    砲彈藥刀械 管制條例第7條第4項之未經許可持有非制式手
    槍罪及刑法第 305條恐嚇、刑法第150條第1項後段在公共場
    所聚集三人以 上下手實施強暴等罪，犯意各別，行為互殊
    ，請分論併罰。
三、至扣案可發射子彈而具有殺傷力改造手槍1 枝(槍枝管制編 
    號：0000000000號，含彈匣1個)具有殺傷力，有上開內政部
     警政署刑事警察局鑑定書可憑，核屬槍砲彈藥刀械管制條
    例 第4 條第1 項第1 款所列未經許可不得持有之違禁物，
    請依 刑法第38條第1 項規定宣告沒收。而現場採證業經射
    擊之彈 頭1 顆，因已擊發而不再具有殺傷力，爰不聲請沒
    收，附此 敘明。被告劉邦成、黃聖博前有如犯罪事實欄所
    載之犯罪科 刑及執行情形，有刑案資料查註紀錄表附卷可
    憑，其於受徒 刑之執行完畢後，5年以內故意再犯本案有期
    徒刑以上之罪 ，為累犯，請依刑法第47條第1項之規定及司
    法院釋字第775 號解釋，審酌是否加重其刑；又被告劉邦成
    犯罪後，於該管 公務人員發覺前，向新竹縣政府警察局新
    湖分局自首，此有 新竹縣政府警察局新湖分局110年2月2日
    之偵查報告1紙附卷 為憑，請審酌依刑法第62條規定減輕其
    刑，另請衡以被告劉 邦成、孫健民、謝翔合、黃聖博、王
    何鑫及張維麟所為，嚴 重危害社會安全，惡性非輕等情，
    惟於偵查中已坦認犯行等情，量處適當之刑。
四、至報告意旨認被告劉邦成涉犯殺人未遂罪嫌部分，訊據被告
    劉邦成堅詞否認有何殺人未遂犯行，辯稱：伊看到被害人洪
    家興要駕車離開，只是一時衝動，就隨意對車子射擊，沒有
    殺害被害人的意思等語。惟按殺人未遂與恐嚇之區別，係以
    行為人行兇之際，是否存有殺害被害人之意為斷，然被告是
    否具有殺人之故意，本係其內心想法，若非被告自白，外人
    無從窺知，通常僅能由被告行為動機、原因，形諸於外之客
    觀行為及行為當時相關情狀，綜合而為認定。經查，被告劉
    邦成與被害人洪家興素不相識且無仇怨，被害人洪家興是駕
    車離開現場過程中遭被告劉邦成槍擊，且被告劉邦成係射擊
    行進中之車輛，射擊到副駕駛座門下方等情，業據被告劉邦
    成及被害人洪家興陳述明確，並有新竹縣政府警察局110年2
    月1日刑案現場勘察報告1份在卷可佐，核與被告劉邦成所辯
    情節大致相符，尚難認被告劉邦成有何殺人之動機與主觀犯
    意，是衡酌案發情境、未有人因槍擊受傷、被告劉邦成有無
    殺人動機等情節，被告劉邦成究竟是否確有何等殺人未遂犯
    行，實非無疑，自不能僅因被告劉邦成持槍射擊，即謂其主
    觀上有殺人之直接故意或不確定故意，尚難遽令被告劉邦成
    擔負殺人未遂之罪責，報告意旨就此部分容有誤會。惟此部
    分若成立犯罪，與上開起訴之恐嚇危害安全部分，核屬社會
    事實同一之關係，應為起訴效力所及，爰不另為不起訴處分
    ，附此敘明。
五、又報告意旨認被告劉邦成、孫健民、謝翔合、黃聖博、王何
    鑫及張維麟涉嫌刑法第304條強制罪嫌部分：被告劉邦成等
    人否認有何強制犯行，而被害人洪家興、戴嘉德、黃敬智於
    警詢均證稱：其遭不詳車輛尾隨，遭不詳車輛超車後，其要
    繞過對方，突然被不詳人士開槍，其趕緊駕車逃離現場等詞
    ，足見被告劉邦成、孫健民、謝翔合、黃聖博、王何鑫及張
    維麟尚未限制被害人洪家興、戴嘉德、黃敬智之行車自由，
    客觀上要難認被告劉邦成等人有何強制犯行，報告意旨就此
    部分容有誤會。惟此部分若成立犯罪，亦與上開起訴之妨害
    秩序部分，核屬社會事實同一之關係，應為起訴效力所及，
    爰不另為不起訴處分，並此敘明。
六、依刑事訴訟法第251條第1項提起公訴。
　　此　致
臺灣新竹地方法院
中　　華　　民　　國　 110　　年　　9 　　月　　27　　日
　　　　　　　　　　　　　　　檢　察　官　沈郁智
本件證明與原本無異　　　　　　　　　　　　
中　　華　　民　　國　 110　　年　　10　　月　　28　　日
                              書  記  官
所犯法條　　
槍砲彈藥刀械管制條例第7條、第12條及刑法第305條、第150條
第1項後段
槍砲彈藥刀械管制條例第7條
未經許可，製造、販賣或運輸制式或非制式火砲、肩射武器、機
關槍、衝鋒槍、卡柄槍、自動步槍、普通步槍、馬槍、手槍或各
類砲彈、炸彈、爆裂物者，處無期徒刑或 7 年以上有期徒刑，
併科新臺幣 3 千萬元以下罰金。
未經許可，轉讓、出租或出借前項所列槍砲、彈藥者，處無期徒
刑或 5 年以上有期徒刑，併科新臺幣 1 千萬元以下罰金。
意圖供自己或他人犯罪之用，而犯前二項之罪者，處死刑或無期
徒刑；處徒刑者，併科新臺幣 5 千萬元以下罰金。
未經許可，持有、寄藏或意圖販賣而陳列第 1 項所列槍砲、彈
藥者，處 5 年以上有期徒刑，併科新臺幣 1 千萬元以下罰金。
意圖供自己或他人犯罪之用，以強盜、搶奪、竊盜或其他非法方
法，持有依法執行公務之人所持有之第 1 項所列槍砲、彈藥者
，得加重其刑至二分之一。
第 1 項至第 3 項之未遂犯罰之。

槍砲彈藥刀械管制條例第12條
未經許可，製造、販賣或運輸子彈者，處 1 年以上 7 年以下有
期徒刑，併科新台幣 500 萬元以下罰金。
未經許可，轉讓、出租或出借子彈者，處 6 月以上 5 年以下有
期徒刑，併科新台幣 300 萬元以下罰金。
意圖供自己或他人犯罪之用，而犯前二項之罪者，處 3 年以上
10 年以下有期徒刑，併科新台幣 700 萬元以下罰金。
未經許可，持有、寄藏或意圖販賣而陳列子彈者，處 5 年以下
有期徒刑，併科新台幣 300 萬元以下罰金。
第 1 項至第 3 項之未遂犯罰之。

中華民國刑法第305條
以加害生命、身體、自由、名譽、財產之事恐嚇他人，致生危害
於安全者，處 2 年以下有期徒刑、拘役或 9 千元以下罰金。

中華民國刑法第150條第1項後段
在公共場所或公眾得出入之場所聚集三人以上，施強暴脅迫者，
在場助勢之人，處 1 年以下有期徒刑、拘役或 10 萬元以下罰
金；首謀及下手實施者，處 6 月以上 5 年以下有期徒刑。
犯前項之罪，而有下列情形之一者，得加重其刑至二分之一：
一、意圖供行使之用而攜帶兇器或其他危險物品犯之。
二、因而致生公眾或交通往來之危險。